最高法院刑事判決　　　　　　九十四年度台上字第一０七二號
　　上　訴　人　台灣高等法院台中分院檢察署檢察官
　　被　　　告　壬○○
　　　　　　　　丙○○
　　　　　　　　庚○○
　　上 列一 人
　　選任辯護人　林春榮律師
　　被　　　告　辛○○　男民國.
　　　　　　　　乙○○　男民國.
　　　　　　　　甲○○　男民國.
　　　　　　　　癸○○　男民國.
　　　　　　　　戊○○　男民國.
　　上 列一 人
　　選任辯護人　杜立兆律師
　　被　　　告　丁○○　男民國.
　　選任辯護人　張豐守律師
　　被　　　告　己○○　男民國.
上列上訴人因被告等違反貪污治罪條例案件，不服台灣高等法院
台中分院中華民國九十二年十二月三十日第二審更審判決（九十
一年度重上更(三)字第二六六號，起訴案號：台灣台中地方法院檢
察署八十三年度偵字第四、一五九八、一六五四、九四四四、一
○三○一、一○四三○號），提起上訴，本院判決如下：
    主  文
原判決撤銷，發回台灣高等法院台中分院。
    理  由
本件原判決撤銷第一審關於丙○○、庚○○、乙○○、甲○○、
癸○○、丁○○、戊○○部分及壬○○、辛○○、己○○被訴圖
利部分之科刑判決，改判諭知該被告等均無罪，固非無見。
惟查：一、原判決以台中市政府於民國（下同）八十三年七月間
頒布之「台中市各國民小學分層負責表」所載，學生午餐業務非
屬學校應辦之事項，亦不在校長職務範圍內，另教育部中部辦公
室八十八年八月六日八八教中(四)字第八八五二四六九七號函釋：
學生購買便當，如委由家長會辦理，並由家長會與廠商簽約，乃
屬家長會與商人間之私人買賣行為等語，認小學校長與其學校辦
理學生午餐便當之間，尚無明確可據以論其背信或圖利罪責之委
任、監督或主管之關係，不能以其身為校長，即認有利用職權機
會或身分圖利情事。而按：(一)審理事實之法院，對於案內與待證
事項有關之一切證據，除認為不必要者外，均應詳為調查，然後
基於調查所得之心證以為判斷之基礎。依國民教育法第九條第一
項前段規定：「國民小學及國民中學各置校長一人，綜理校務，
應為專任，並採任期制，任期一任為四年。」及壬○○、己○○
、甲○○、乙○○、癸○○、丁○○、庚○○等所陳，其等任職
之學校，分別或以學生午餐委員會、學校員生消費合作社名義，
或經家長委員、家長會、老師、學生代表等決定，以辦理學生營
養午餐，其中北屯國小之午餐小組，並以該校訓導主任、衛生組
長等重要教職員為成員，訓導主任擔任召集人各等情（見本案偵
字第一五九八號卷第五五、六三頁，偵字第一六五四號卷第十九
、三一、五二頁，他字第一二三八號卷第一二一頁，原審更(三)卷
三第一一八頁），學生午餐便當之洽購，縱上述「台中市各國民
小學分層負責表」內並無規定，或其訂購合約非係由學校名義與
承包廠商為之，但既與學校師生在校生活有關，復係由校方與學
生、家長等共同決定辦理，是否本即屬校務之一部，仍在校長應
綜理之職務範圍內，即非無推求之餘地；原審未遑詳查及此，遽
為被告等有利之認定，自嫌速斷。(二)被告等被訴本案之犯罪時間
，係在八十年至八十二年間，上述台中市政府於八十三年七月間
頒布之「台中市各國民小學分層負責表」，其頒布在後，如何能
為被告等擔任校長職務行為時應負責事項之認定依據，並未臻明
瞭，原判決未予說明審認，即嫌理由欠備。(三)依八十七年二月間
前台灣省政府教育廳編印之「台灣省國民中小學辦理學校午餐計
畫工作手冊」之記載，學校辦理學生營養午餐，全校學生不分貧
富應一律參加，校長應率同全體教職員工一同參加以資示範，並
負教育指導之責等情，經教育部中部辦公室九十二年二月十三日
教中（四）字第○九二○五三四一九七號函覆原審在卷（見原審
更(三)卷一第二○○至二○六頁），明示校長對其學校辦理午餐應
負教育指導之責；上述教育部中部辦公室八十八年八月六日八八
教中(四)字第八八五二四六九七號函所謂：「學生購買書包、便當
……如委由家長會辦理，並由家長會與廠商簽約，乃屬家長會與
商人間之私人買賣行為」，似指該購買事宜「如」係「委由家長
會辦理，並由家長會與廠商簽約」，校方不涉其事之情形而言，
原判決以之論定被告等擔任小學校長與其學校辦理學生午餐便當
之間，尚無可據以論其背信或圖利罪責之委任、監督或主管之關
係，亦難謂無證據上理由矛盾之違誤。二、證人蔡珀章於八十二
年十二月十日、八十三年六月六日檢察官訊問時，一再供稱：北
屯國小校長到任後，伊與陳海德於八十一年度第一、二學期分別
致贈交際費新台幣（下同）六萬及五萬元，都由陳海德親自交付
，另於該校球隊出國比賽排球，致贈六萬元給校長支用，及稱「
八十二年一月─二月間，拿了六萬元到丁○○家送給他，那是八
十一學年度上學期之回扣，當時是某日晚上八時多，六萬元是用
信封袋裝著，拿到華美西街一大樓其家中之客廳，我們坐了約十
分鐘，陳海德送交給丁○○，陳海德請他多關照，我一直在旁都
沈默，丁○○本來說不收那個的，但是後來還是笑笑收下來，約
十分鐘後，我們便離開」各等語，此與陳海德於八十三年六月十
日檢察官訊問時所供：「只有八十二年一、二月間某天晚上，我
與蔡珀章拿了六萬元到台中市○○○街一大樓之丁○○家中，送
給丁○○，當天我們在他家中坐了約十多分鐘，由我親自交給他
，並請他多關照，他本來推辭不收，但後來才收下」等語相符（
見本案八十三年度偵字第四號偵查卷第二二、三七、三八、四一
、四二、四四頁）。是關於丁○○收受該六萬元賄款部分之事實
，業經蔡珀章、陳海德二人先後並分別於檢察官訊問時供證一致
，其二人之所供究竟有何杜撰或蓄意設詞誣陷丁○○之虞，而得
認非實在，即應予究明。況居住於非自己或親人名下房屋及設籍
地之情形者多有，丁○○於八十二年一、二月間何以絕無居住該
址之可能？蔡珀章、陳海德就所稱與丁○○會面交付賄款之該大
樓房屋，又何能認定其二證人不致誤認為該被告之住處？亦未盡
詳明。原審未深入查明釐清，僅以丁○○及其近親之設籍或不動
產，並無位於蔡珀章、陳海德所稱之台中市○○○街者，及所稱
該址並無具體之門牌號碼可供進一步查證，而認蔡珀章、陳海德
之上述供詞均不足採信，亦嫌調查職責未盡。以上或為檢察官上
訴意旨所指摘，或為本院得依職權調查之事項，應認原判決仍有
撤銷發回更審之原因。
據上論結，應依刑事訴訟法第三百九十七條、第四百零一條，判
決如主文。
中　　華　　民　　國　九十四　年　  三　　月　　十　　日
                      最高法院刑事第八庭
                          審判長法官  呂　潮　澤
                                法官  吳　昆　仁
                                法官  孫　增　同
                                法官  吳　昭　瑩
                                法官  趙　文　淵
      本件正本證明與原本無異
                                      書  記  官
中　　華　　民　　國　九十四　年　　三　　月　 十五   日
                                                      Ｃ
